臺灣彰化地方法院員林簡易庭民事裁定
　　　　　　　　　　　　　　　　　110年度員司調字第348號
聲  請  人  陳姸均  
上列聲請人請求拆除違建事件，聲請人聲請調解，本院裁定如下
：
     主    文
聲請人之聲請駁回。
程序費用由聲請人負擔。
    理    由
一、按依法律關係之性質、當事人之狀況或其他情事可認為不能
    調解或顯無調解必要或調解顯無成立之望者，得逕以裁定駁
    回，民事訴訟法第406第1項第1款定有明文。
二、聲請人聲請調解意旨略以：相對人即門牌彰化縣○○鎮○○里○○
    ○街0○00號房地所有權人，其所有上述建物後方占用防火巷
    之地上物(下稱系爭地上物)，占用堵住聲請人預留逃生用之
    防火巷，已影響聲請人生命財產安全。相對人所為妨害聲請
    人所有權之行使，經多次面告相對人二人拆除，均置之不理
    ，為此依民法第767條中段規定，請求相對人拆除防火巷之
    地上物云云。
三、經查：
　㈠民事訴訟法第2編第2章所定「調解程序」，於同法第403 條
    、第404 條均規定當事人於「起訴前」得聲請調解，並於第
    405條第2項規定聲請人聲請調解，應表明為調解標的之法律
    關係及爭議之情形。乃民事調解制度係在起訴前，由法院勸
    諭調停，由當事人自主解決私法紛爭，以杜息「民事爭端」
    。故聲請人聲請調解應表明為調解標的之法律關係及爭議情
    形，所謂調解標的之法律關係，即調解如不成立時，請求法
    院為判決之訴訟標的，且有爭議始有調解之必要，應併予表
    明爭議之情形，此為聲請調解必要之程式。如聲請人表明之
    法律關係顯不能調解或顯無調解必要或顯無成立之望者，法
    院即應依首揭規定予以駁回，而非率予通知相對人到場。查
    ，聲請人聲請調解，主張相對人所有之系爭地上物占用防火
    巷，影響聲請人之生命財產安全，為此依民法第767條中段
    規定，請求相對人應拆系爭建物。惟經本院於民國（下同）
    110年10月28日命聲請人說明系爭地上物係占用何地號土地
    ，並釋明被占用土地為聲請人所有之證明文件，如占用土地
    非聲請人所有，另應提出請求之法律依據，該通知業已合法
    送達。聲請人雖陳明系爭地上物占用彰化縣○○鎮○○段000○00
    0地號土地，並提出上述660地號土地登記謄本(所有權人為
    胡○○），然聲請人仍逾期未能補正證明其係土地所有權人，
    未敘明系爭地上物是否有無權占用土地之私法紛爭。
　㈡再住戶逃生及防火安全，固應受保護，惟其與私法上所有權
    之內涵，究屬二事，不能混為一談。查聲請人主張系爭地上
    物應拆除以留設防火間隔，而法定空地之留設顯係建築法第
    11條等行政規定管制。建築法第11條第2項規定法定空地之
    留設，核該項規定性質為公法上之行政管制規定，非謂逕給
    予同一建築建築執照基地所有人私法上主觀權利，自不得以
    之做為其私法上之請求權基礎，此有最高法院104年度台上
    字第2303號裁判要旨可資參照。系爭地上物所有人若為所占
    用土地之所有人，其基於私法上所有人之地位本得對於土地
    為自由使用、收益及管理，聲請人主張相對人於自己土地行
    使所有權，致聲請人之所有權有所妨害，料難為相對人所接
    受並同意出面自主解決紛爭，此為聲請人自陳多次面告相對
    人2人拆除，其均置之不理亦明。是本件難期待相對人願就
    上開涉及公法上行政管制事項到院與聲請人達成私法上協議
    ，應無調解實益。至系爭地上物是否有占用防火隔間致違反
    違章建築處理辦法、建築法、建築技術規則等行政管制規定
    ，應屬行政主管機關權責範圍，聲請人應報請行政主管機關
    另為處置，附此說明。
三、依民事訴訟法第406條第1項第1款、第95條、第78條，裁定
    如主文。
四、如不服本裁定，得於收受後10日內向司法事務官聲明異議。
中　　華　　民　　國　　110 　年　　11 　 月　　18　　日
 　　　  　　　　 臺灣彰化地方法院員林簡易庭
                      司法事務官　汪俊賢